臺灣士林地方法院民事判決　　　　　　99年度訴字第1175號
原　　　告　趙天來
訴訟代理人　趙泗天
被　　　告　交通部觀光局北海岸及觀音山國家風景區管理處
法定代理人　朱傳緯
訴訟代理人　楊嘉馹律師
上列當事人間請求給付補償費事件，本院於民國100 年1 月19日
言詞辯論終結，判決如下：
    主  文
原告之訴駁回。
訴訟費用由原告負擔。
    事  實  及  理  由
一、按准予訴訟救助，於訴訟終結前，有暫免裁判費及其他應預
    納訴訟費用之效力，民事訴訟法第110 條第1 項第1 款定有
    明文。查本件原告業經本院以99年度救字第69號裁定准予訴
    訟救助，故暫免繳納裁判費，合先敘明。
二、原告之主張：被告交通部觀光局北海岸及觀音山國家風景區
    管理處（下稱交通部觀光局北觀處）委託臺北縣政府辦理徵
    收土地，臺北縣政府於民國78年間徵收臺北縣石門鄉○○段
    楓林小段第107 之2 地號土地時，有發放補償金給該土地上
    建物之所有人趙水、趙得福、左於仁，惟漏未辦理徵收臺北
    縣石門鄉○○段楓林小段第105 之11地號土地，嗣於80年1
    月22日拆除第107 之2 地號土地上建物時，一併拆除了未辦
    理徵收之第105 之11地號土地上之臺北縣石門鄉○○村○○
    路24-1號房屋（下稱系爭房屋），而與第107 之2 地號土地
    一併發包，系爭房屋為伊繼承自伊父親趙得福，被告交通部
    觀光局北觀處漏未辦理徵收而違法拆除系爭房屋，應依民法
    侵權行為規定負損害賠償責任，爰請求被告交通部觀光局北
    觀處賠償重建房屋之費用，以每平方公尺新台幣（下同）2
    萬元計算，面積共75.1平方公尺，合計為150 萬2 千元。聲
    明：(一)被告交通部觀光局北觀處應給付原告150 萬2 千元，
    並自民國80年1 月22日起至補償費給付日止，按月以中央銀
    行年利率6%計算之利息及複利；(二)訴訟費用由被告交通部觀
    光局北觀處負擔（見原告歷次書狀、本院100 年1 月19日言
    詞辯論筆錄）。
三、被告之辯解：依原告所言，無論在78年或80年間有侵權行為
    損害賠償請求權，時效均已消滅；被告交通部觀光局北觀處
    係於91年7 月22日設立，原告所指78年或80年間之拆除機關
    或徵收機關均非被告，且依土地謄本記載，105-11地號土地
    之真正管理機關為臺北縣政府農業局，並非被告，原告請求
    的當事人確有錯誤等語。聲明：(一)原告之訴駁回；(二)訴訟費
    用由原告負擔。
四、法院之判斷：
(一)、按因侵權行為所生之損害賠償請求權，自請求權人知有損害
    及賠償義務人時起，2 年間不行使而消滅，又消滅時效，自
    請求權可行使時起算，民法第197 條第1 項前段、第128 條
    前段分別定有明文。
(二)、查本件原告主張被告交通部觀光局北觀處於80年1 月22日違
    法將原告所有之系爭房屋拆除，致原告受有損害云云，則原
    告自該日起即知受有損害，且其請求權並無不能行使之情形
    ，依前開民法第197 條第1 項前段規定，其請求權至82年1
    月23日即時效完成，惟原告遲至99年間始提起本件訴訟，已
    逾時甚久，是被告交通部觀光局北觀處辯稱原告本件請求權
    時效消滅，自屬有據。至原告另陳稱：本件時效依民法第12
    5 條規定，應該是15年，而原告於95年以前就已經有對臺北
    縣政府提告，且原告對臺北縣政府提告的效力應該及於本件
    被告交通部觀光局北觀處，所以原告已經有在時效完成前主
    張權利云云，惟按請求權，因15年間不行使而消滅，但法律
    所定期間較短者，依其規定，民法第125 條定有明文，而同
    法第197 條第1 項關於侵權行為損害賠償請求權消滅時效之
    規定，即為民法第125 條但書所稱之特別規定，是侵權行為
    損害賠償請求權之時效期間，自應依同法第197 條第1 項所
    規定之短期時效，而非民法第125 條本文所規定之15年，原
    告此節主張，尚屬無據。
(三)、從而，原告依民法侵權行為規定請求被告賠償損害，為無理
    由，應予駁回。
五、本件事證已臻明確，兩造其餘攻擊防禦方法及舉證，經審酌
    與判決結果不生影響，爰不一一論述，併此敘明。
六、據上論結，本件原告之訴為無理由，依民事訴訟法第78條，
    判決如主文。
中    華    民    國   100    年    1     月    31    日
                  民事第一庭  法  官  孫曉青
以上正本證明與原本無異。
如對本判決上訴，應於判決送達後20日內向本院提出上訴狀，若
委任律師提起上訴者，應一併繳納上訴審裁判費，否則本院得不
命補正逕行駁回上訴。
中    華    民    國   100    年    2     月    1     日
                              書記官  詹佳佩